臺灣高等法院臺中分院刑事判決　　　　 96年度上易字第782號
上　訴　人　臺灣彰化地方法院檢察署檢察官
被　　　告　乙○○
被　　　告　甲○○
被　　　告　丁○○
上列上訴人因被告等賭博案件，不服臺灣彰化地方法院95年度易
字第99 7號，中華民國96年3月22日第一審判決（起訴案號：臺
灣彰化地方法院檢察署95年度偵字第4350號），提起上訴，本院
判決如下：
    主  文
原判決撤銷。
乙○○共同連續意圖營利，供給賭博場所，處有期徒刑陸月，減
為有期徒刑參月，如易科罰金，以銀元參佰元（即新台幣玖佰元
）折算壹日。扣案如附表壹、貳所示之物均沒收之。
甲○○共同連續意圖營利，供給賭博場所，處有期徒刑伍月，減
為有期徒刑貳月又拾伍日，如易科罰金，以銀元參佰元（即新台
幣玖佰元）折算壹日。扣案如附表壹、貳所示之物均沒收之。
丁○○共同意圖營利，供給賭博場所，處有期徒刑貳月，減為有
期徒刑壹月，如易科罰金，以銀元參佰元（即新台幣玖佰元）折
算壹日。扣案如附表壹、貳所示之物均沒收之。
    事  實
一、乙○○為址設在彰化縣北斗鎮○○路○ 段40號，且領有彰化
    縣政府營利事業登記證、彰化縣政府電子遊戲場營業級別證
    之「北斗釣蝦育樂場附設南北電子遊戲場業」負責人，竟基
    於營利之意圖，自民國93年7月1日（起訴書誤繕為91年1 月
    31日）起，在上開公眾得出入之場所內，擺放其所有如附表
    壹編號1所示之電動賭博機具共計70臺，欲與不特定之賭客
    賭博財物，並於95年2月7日起，以月薪新臺幣（下同）3 萬
    元之代價，雇用同具有在公眾得出入之場所賭博財物及意圖
    營利供給賭博場所之概括犯意聯絡及行為分擔之甲○○擔任
    外場人員，負責現場管理、為賭客兌換現金及保管店內帳冊
    之工作；及自95年4月6日起，以月薪2萬元之代價，雇用同
    具有在公眾得出入之場所賭博財物及意圖營利供給賭博場所
    之犯意聯絡之丁○○擔任櫃檯人員，負責為賭客兌換代幣、
    開分、兌換積分卡（即俗稱「洗分」）及保管店內帳冊之工
    作；其賭博方式為由賭客在櫃檯以現金賭資兌換代幣後，再
    持代幣投入機臺，或由賭客以交付現金賭資後，直接在如附
    表壹編號1所示之賭博機臺上開分，再由賭客以不等之比例
    押注把玩，若未押中，則所投入之代幣或交付開分之賭資即
    由機臺即該店取得，如押中則可贏得倍數不等之分數，並得
    以向丁○○兌換代表不同積分之「再玩券」（即積分卡），
    所累積「再玩券」上之分數，則在上開遊戲場內交給甲○○
    ，以1分兌換100元向甲○○兌換現金，甲○○則於收受積分
    卡後，向該店內櫃檯小姐取得現金後，再與賭客在該遊戲場
    廚房內交付現金，而至該遊戲場賭博之賭客，則不需支付該
    電子遊戲場任何場地費或抽頭費。嗣有賭客林志亮（另由臺
    灣彰化地方法院檢察署檢察官為緩起訴處分）自95年5月4日
    晚間起，至上開電子遊戲場內，以前開方式押注賭玩賭博機
    臺，迄同日11時30分許林志亮委由丁○○洗分並取得「再玩
    券」後，即在該電子遊戲場內，將其所取得之「再玩卷」（
    積分100分）交予甲○○，甲○○則持向丁○○拿取之現金
    ，至該遊戲場廚房內，將現金1萬元交予林志亮收受後，隨
    即為警發現查獲，並於電子遊戲場內扣得如附表壹所示當場
    賭博之機具，及在兌換籌碼處之財物，另扣得如附表貳所示
    乙○○所有供遊戲場內經營賭博使用之物品。
二、案經彰化縣警察局北斗分局報告臺灣彰化地方法院檢察署檢
    察官偵查後聲請簡易判決處刑。
    理  由
一、按被告以外之人（包括證人、鑑定人、告訴人、被害人及共
    同被告等）於審判外之陳述雖不符刑事訴訟法第159條之1至
    之4 條之例外規定，而經當事人於審判程序同意作為證據，
    法院審酌該言詞陳述或書面陳述作成時之情況，認為適當者
    ，亦得為證據；當事人、代理人或辯護人於法院調查證據時
    ，知有刑事訴訟法第159 條第1 項不得為證據之情形，而未
    於言詞辯論終結前聲明異議者，視為有前項之同意，同法第
    159 條之5 定有明文。本件證人陳琳月、林志亮、劉智隆、
    辜鈺絢、吳榮泰分別於警詢、偵查中之證述，及被告乙○○
    、甲○○、丁○○以證人身分分別於警詢、偵查中所為之證
    述，其性質雖屬傳聞證據，惟經本院審理時予以提示並告以
    要旨，且經檢察官及被告表示意見。當事人已知上述筆錄乃
    傳聞證據，且均未於言詞辯論終結前對該等筆錄內容異議，
    依上開規定，上述證人分別於警詢及偵查中之證言已擬制同
    意其有證據能力，本院審酌上開筆錄作成時，無不當取供之
    情形，認為以之作為本案之證據亦屬適當，是上開證人之證
    述自具有證據能力，合先敘明。
二、訊據被告乙○○、甲○○對於上揭犯罪事實均坦承不諱，惟
    於本院辯稱僅有對賭之行為，並無意圖營利提供賭博場所聚
    眾賭博云云；被告丁○○則矢口否認有賭博犯行，辯稱：其
    雖有在上開遊戲場擔任櫃檯人員，負責為賭客兌換代幣、開
    分、兌換積分卡，惟不知道有以積分卡兌換現金之賭博情事
    云云。惟：
（一）按刑法第268條之意圖營利，只須主觀上有圖得利益之意
      思為已足，不以實際上取得利益為要件；又賭博性電動機
      具，本係經由IC板程式設計，為店主利益預留一定之得勝
      機率，店主擺設賭博性電玩與不特定人賭博，雖互有輸贏
      ，但電動機具內之IC板程式設計，係可由店主隨意設定，
      其長久機率累積結果，該電動機具必然贏錢，店主定有利
      可圖，此與一般單純對賭具射倖性不同，從經營者必須花
      費資金購買或租用遊戲機台，並提供場所擺放而仍能獲利
      即明，是該等以擺設電子遊戲機提供賭博場所之行為，亦
      顯然同時具有營利之意圖。經查，本案被告乙○○所開設
      「南北電子遊戲場」，所佔場地非小，被告並取得彰化縣
      政府營利事業登記證、彰化縣政府電子遊戲場業級別證，
      主觀上已顯有營利之意思，加以所擺設賭博機具高達70臺
      ，又分別以每月薪資3萬元及2萬元之代價雇用甲○○、丁○○從事賭博機臺之兌換代幣、洗分、兌換積分卡、兌換
      現金等工作，自其土地、行政、人事、設備等花費成本觀
      之，倘若擺設之賭博電動機具無利可圖，或因射倖性具不
      確定性，被告乙○○豈願冒賠錢風險，耗費如此大量成本
      ，堪認被告主觀上具有營利之意圖甚明。
（二）又證人即同案被告乙○○於原審審理中證稱：「（甲○○
      交給客人的壹萬元是甲○○的錢，還是櫃檯的錢？）我們
      承認有換現金給客人。」等語；及證人即同案被告甲○○
      於原審審理中證稱：「（你拿壹萬元的時候，誰站櫃檯？
      ）丁○○。」、「（你有無跟丁○○說你要拿錢？）有。
      」、「（那天的賭客林志亮，是否在你們的櫃檯拿代幣換
      積分卡？）有。」、「（當時他向誰換？）丁○○。」等
      語（均見原審96年3月8日審判筆錄）；及被告甲○○於偵
      查中亦結證陳稱：查獲當日賭客林志亮持「再玩券」向其
      兌換現金，該兌換用之現金係在遊戲場櫃檯拿取等情相符
      （見偵卷83頁）；足認查獲當日賭客林志亮以代幣向被告
      丁○○洗分兌換再玩券後，林志亮即以向被告甲○○兌換
      現金，而甲○○兌換予林志亮之現金，係其至遊戲場櫃檯
      向被告丁○○拿取無誤；衡情被告甲○○僅以支領月薪3
      萬元受僱於人，當無以自己之財物貼補店方供賭客兌領賭
      金之理，被告甲○○於警詢中亦供承因見遊藝場之生意不
      佳，故出此下策，期能招徠顧客，有告知老闆等情，而被
      告乙○○於警詢亦坦承知情，是其二人同有在公眾得出入
      之場所賭博財物及意圖營利供給賭博場所之概括犯意聯絡
      及行為分擔等情，益徵明確。又查，甲○○於原審審理中
      以證人身分證稱：「（櫃檯早班是幾點到幾點？）上午8
      點到下午4點。中班下午4點到晚上12點。剩下是晚班。」
      、「（丁○○那天是屬於中班嗎？）是的。」等語；及證
      人乙○○於審理中證稱：「（如何交班？）就是再玩券剩
      下多少，有表格可以抄，是甲○○核對，如果不相符合，
      他會問櫃檯。」等語（見原審96年3月8日審判筆錄），且
      本件查獲時有扣得日報表、帳冊、「廚房（電玩）寄分單
      」、「賭客寄分單」等物，可見上開遊戲場全日採三班制
      連續營業，無打佯停歇，各班須交接帳冊及相關資料等情
      ，業經原審行交互詰問程序，詳究該遊藝場之經營實情，
      亦堪認定（見原審卷第37-44頁）；則各班於交班時，其
      櫃檯財物之盤點、帳目之移交，不但事關各班業績盈虧、
      財物進出之責任劃分，更為店方掌控營收、避免員工虧空
      之依據；衡情各班交班時，就再玩券剩下多少，既有表格
      可以抄錄並予核對，如果不相符合，各當班櫃檯小姐即需
      負責，是櫃檯小姐勢必對櫃檯財物之保管、進出明細、帳
      目之登載小心注意從事，否則即會有虧空嫌疑而須墊賠負
      責，此情灼然明甚；被告丁○○其雖於本院否認有上開犯
      行，惟其既為櫃檯人員，負責為賭客兌換代幣、開分、賭
      玩畢洗分兌換再玩券及保管店內帳冊之工，其於案發當時
      豈會任憑被告甲○○擅自拿取櫃檯財物之理？且當日賭客
      林志亮累計金額甚達上萬元，被告丁○○甫為之洗分交予
      再玩券，林志亮始能持再玩券向被告甲○○要求換取現金
      ，而甲○○果隨即至櫃檯支領現金1萬元，謂被告丁○○
      對此用途毫無所悉或不加聞問，顯已有悖於情理，其於案
      發時被告甲○○至櫃檯拿取現金兌換予賭客林志亮之犯行
      ，應知之甚明，所辯不知有兌換現金之賭博情事云云，顯
      係避就之詞，自不足採憑，被告丁○○於案發時同有在公
      眾得出入之場所賭博財物及意圖營利供給賭博場所之該次
      犯行，已臻明確，亦堪認定。被告甲○○於警詢、偵查及
      原審審理中證稱被告丁○○不知有兌換現金情事云云，核
      屬迴護被告丁○○之詞，自不足取。此外，上揭遊戲場有
      賭博之事實，並據證人林志亮於警、偵訊時證述綦詳，並
      有現場照片6張、彰化縣政府營利事業登記證、彰化縣政
      府電子遊戲場營業級別證各1紙附卷可稽（見警卷第59頁
      至65頁）；另有如附表壹、貳所示之物扣案可佐，被告乙○○、甲○○前開對己不利之自白，核與事實相符，而被
      告丁○○亦有查獲時當次之犯行，已如前述，是被告等事
      證已臻明確，犯行均堪以認定，應予依法論科。
（三）綜上，本件事證明確，被告乙○○、甲○○、丁○○意圖
      營利供給賭博場所罪及賭博等犯行均堪認定，均應依法論
      科。
三、被告等行為後，刑法於94年2月2日修正公布、刑法施行法於
    95 年6月14日修正公布、罰金罰鍰提高標準條例於95年5月
    17日修正公布，並均於95年7月1日施行，關於本案被告應適
    用之新、舊法，茲比較如下：
    １刑法第56條連續犯之規定經修正刪除，連續犯之規定經刪
      除後，數行為將予分論併罰，而數罪併罰之結果較論以連
      續犯裁判上一罪之情形為重。經比較新舊法結果，自以行
      為時舊法之規定有利於被告乙○○及甲○○，自應適用舊
      法之規定，亦即仍依連續犯之規定論處。
    ２刑法第266條第1項、第268條法定刑中關於罰金之規定，
      依刑法施行法第1條之1：「中華民國94年1月7日刑法修正
      施行後，刑法分則編所定罰金之貨幣單位為新臺幣」「94
      年1月7日刑法修正時，刑法分則編未修正之條文定有罰金
      者，自94年1月7日刑法修正施行後，就其所定數額提高為
      30倍。但72年6月26日至94年1月7日新增或修正之條文，
      就其所定數額提高為3倍」，由原先以銀元計算，並依罰
      金罰鍰提高標準條例第1條前段提高10倍之規定，修正為
      依新臺幣計算並提高為30倍，故就修正前後法定罰金刑並
      無不同。惟依修正前刑法第33條第5款規定罰金之最低額
      度1元以上，經以罰金罰鍰提高標準條例第1條就罰金數額
      提高倍數為10倍後，該罰金刑額度範圍係銀元10元即新臺
      幣30元以上，與修正後刑法第33條第5款罰金最低額為新
      臺幣1千元以上相較，以修正前規定之最低額度較低。
    ３刑法第41條第1項前段，配合刪除前罰金罰鍰提高標準條
      例第2條提高1百倍之規定，則將易科罰金以銀元3百元折
      算1日之折算標準，提高為以新臺幣1千元、2千元或3千元
      折算1日，經比較新舊法，以行為時之舊法有利於被告。
    ４另刑法第28條亦經修正，以被告等基於共同犯罪聯絡並已
      著手實行犯罪而言，適用修正前後之規定並無不同。又有
      關想像競合之規定，刑法第55條於修正後雖已刪除牽連犯
      之規定，並於但書增訂想像競合從一重處斷時，不得科以
      較輕罪名所定後輕本刑以下之刑，但此為法理之明文化，
      非屬法律之變更，並無比較新舊法之問題，均直接適用修
      正後現行規定即可（最高法院95年度台上字第5589號判決
      參照）。
  　５修正前刑法第68條規定：「拘役或罰金加減者，僅加減其
      最高度。」，惟此次刑法修正，既將罰金最低金額修正為
      新臺幣1千元，當不致因加減其最低度，而產生不滿1元之
      零數，允宜與有期徒刑相同，許其最高度及最低度同加減
      之，故併入修正後刑法第67條，而規定為：「有期徒刑或
      罰金加減者，其最高度及最低度同加減之。」本案被告乙○○及甲○○就所犯賭博罪、圖利供給賭博場所罪部分，
      既因連續犯而加重其刑，則因修正前刑法第68條規定罰金
      最低度不予加重，較諸修正後刑法第67條規定罰金最低度
      亦予加重之規定，顯然較有利於被告，故依刑法第2條第1
      項前段規定，仍以被告行為時法律即修正前刑法第68條規
      定，較有利於被告等。
    ６依刑法第2條第1項規定為新舊刑法比較時，應就罪刑有關
      之共犯、未遂犯、連續犯、想像競合犯、牽連犯以及累犯
      加重、自首減輕、暨其他法定加減原因（如身分加減）與
      加減例等一切情形，綜其全部之結果，而為比較，再適用
      有利於行為人之法律處斷，而不得一部割裂分別適用不同
      之新舊法（最高法院24年上字第4634號判例意旨、95年第
      8次刑事庭會議決議第1點第4項參照）。經綜合比較新、
      舊法之結果，以被告行為時之舊法較有利於被告，依刑法
      第2條第1項前段規定，本案自應適用被告行為時之法律即
      修正前刑法之規定。
四、核被告乙○○、甲○○、丁○○所為，均係犯刑法第266條
    第1項前段、第268條之罪。被告三人間互有犯意聯絡及行為
    分擔，應論以共同正犯。又被告乙○○及甲○○共同先後多
    次在公眾得出入之場所，利用賭博機具與不特定人對賭，及
    意圖營利提供賭博場所之犯行，時間緊接，觸犯構成要件相
    同之罪名，顯係基於概括犯意為之，應依修正前刑法第56條
    連續犯之規定，以一罪論，並加重其刑。又被告乙○○、被
    告甲○○、被告丁○○所犯上開刑法第266條第1項前段、第
    268條之罪，係以一行為而觸犯數罪名，為想像競合犯，應
    依刑法第55條規定，從一重之刑法第268條意圖營利，供給
    賭博場所罪論處。檢察官認應依普通賭博罪論處（見原審卷
    第36頁背面），尚有未洽，然起訴事實同一，起訴法條應予
    變更。原審認被告等罪證明確，予以論罪科刑，固非無見，
    惟查：（1）原審認被告乙○○、甲○○、丁○○所為僅係
    犯第266條第1項前段之賭博財物罪，未併論刑法第268條之
    圖利供給賭博場所罪，尚有未洽。（2）按中華民國96年罪
    犯減刑條例業已於96年7月4日公布，於96年7月16日施行，
    依該條例第2條規定，犯罪在民國96年4月24日以前者，除該
    條例另有規定外，應予以減刑，本案被告等犯罪時間為自93
    年7月1日起至95年5月4日間，有該條例之適用，被告所犯刑
    法266條第1項前段普通賭博罪、第268條之圖利供給賭博場
    所聚眾賭博罪，合於減刑條件，是依該條例第2條第1項第3
    款規定，應予減其刑期二分之一，原審未及審酌，亦有未合
    。公訴人上訴意旨以原審僅論處被告三人刑法第266條第1項
    之普通賭博罪，未審酌該賭場之規模及營利性質併論以同法
    第268條之圖利供給賭場罪，指摘原判決不當，為有理由，
    應由本院將原判決撤銷改判。爰審酌被告乙○○、甲○○、
    丁○○以經營遊戲場擺放賭博機具之方式與他人賭博，危害
    社會善良風俗，被告乙○○係負責人、被告甲○○及丁○○
    則係受僱員工，被告丁○○僅共犯1次即為警查獲，渠等三
    人之素行、犯罪動機、目的、手段、及犯後態度等一切情狀
    ，分別量處如主文所示之有期徒刑，並依中華民國96年罪犯
    減刑條例第2條第1項第3款減刑二分之一，併依修正前刑法
    第41條第1項之規定諭知易科罰金之折算標準，以示懲儆。
四、扣案如附表壹所示之物，或為當場賭博之器具，或為在兌換
    籌碼處之財物，業據被告乙○○自承在卷，均應依刑法第26
    6條第2項之規定宣告沒收之。至附表貳所示之物，被告乙○○於本院審理中供承：相機為其所有，有中大獎的時候照相
    ，要給其他客人看做廣告用的，及監視器、電腦主機、滑鼠
    、鍵盤、機上盒是在遊戲場內供錄影使用，怕有人鬧事及監
    看店裡面的情形等語，既均屬被告乙○○所有，供共犯等犯
    本件賭博及意圖營利供給賭場所用之物，爰依修正後刑法第
    38 條第1項第2款之規定，宣告沒收之（按沒收為從刑之一
    種，且與主刑有從屬關係。倘行為後法律有變更，且修正後
    之新法有利於行為人，因沒收部分不生比較新舊法問題，則
    因主刑適用修正後之規定，從刑亦應適用修正後之法律，不
    得就新舊法予以割裂適用）。至釣蝦場櫃檯所查扣之現金
    82,620 元，因釣蝦場與遊戲場有各自之櫃檯，應為釣蝦場
    營收之現金，且無證據證明係供賭博所用或所得；及辦公室
    內查扣之現金51,000元，被告乙○○辯稱是要給廠商的錢，
    與賭博無關等語，本院尚乏積極證據足資證明該查扣之現金
    與本件賭博有關，復非屬在賭檯或兌換籌碼處之財物，本院
    自無從宣告沒收。另扣案之「電子遊戲場簿冊」2本，被告
    乙○○辯稱是通訊錄，非其所有，本院勘驗簿冊內容，僅記
    載姓名、電話號碼，亦乏積極證據足資證明係犯賭博罪所用
    之物，本院亦不宣告沒收。至警方在林志亮身上起獲之現金
    1 萬元，既已由被告甲○○兌換交付予林志亮收受後，始為
    警查扣，自難認係刑法第266條第2項所定應予沒收之兌換籌
    碼處之財物，而應認屬賭客林志亮因賭博所得之物，依從刑
    依附於主刑之原則，自不得於本案併為宣告沒收，併此敘明
    。
據上論斷，應依刑事訴訟法第369 條第1 項前段、第364 條、第
299條第1項前段、第300條，刑法第2條第1項、第28條、第55條
、第266條第1項前段、第2項、第268條、第38條第1項第2款、修
正前刑法第56條、第41條第1項，罰金罰鍰提高標準條例第1條前
段、刪除前第2條，中華民國96年罪犯減刑條例第2條第1項第3款
、第7條，判決如主文。
本案經檢察官丙○○到庭執行職務。
中　　華　　民　　國　　96　　年　　8 　　月　　7 　　日
　　　　　　刑事第七庭    審判長法　官  林  榮  龍
　　　　　　　　　　　　　　　  法　官  江  錫  麟
　　　　　　　　　　　　　　　  法　官  張  惠  立
上列正本證明與原本無異。
不得上訴。
                                書記官  林  育  德
中　　華　　民　　國　　96　　年　　8 　　月　　9 　　日
附錄：本案論罪科刑法條全文
刑法第266條：
在公共場所或公眾得出入之場所賭博財物者，處1 千元以下罰金
。但以供人暫時娛樂之物為賭者，不在此限。
當場賭博之器具與在賭檯或兌換籌碼處之財物，不問屬於犯人與
否，沒收之。
刑法第268條：
意圖營利，供給賭博場所或聚眾賭博者，處3 年以下有期徒刑，
得併科3千元以下罰金。
附表壹：
一、電動賭博機具共計柒拾臺（含電玩機臺IC板壹佰參拾肆塊）
二、在兌換籌碼處之櫃檯查扣之現金新臺幣壹萬捌仟柒佰元
三、在兌換籌碼處之櫃檯查扣之「再玩卷」共壹佰陸拾張 (含釣
    蝦場櫃檯捌張、遊戲場櫃檯壹佰貳拾參張、辦公室內貳拾玖
    張)
四、集點卡玖拾玖張
五、遊戲場櫃檯內代幣肆仟柒佰伍拾個
六、機檯內代幣參仟肆佰伍拾個
附表貳：
一、帳冊壹本
二、相機壹部
三、辦公室日報表玖張
四、「廚房（電玩）寄分單」壹本、「賭客寄分單」壹張
五、監視器電腦主機參台、螢幕貳台、機上盒壹台、鍵盤
    壹個、滑鼠壹個、監視器鏡頭玖個
